【裁判字號】    95,台上,2990
【裁判日期】    950601
【裁判案由】    違反槍砲彈藥刀械管制條例
【裁判全文】
最高法院刑事判決            九十五年度台上字第二九九０號
    上   訴   人  台灣高等法院檢察署檢察官
    被        告  甲○○
                          6樓.
                          （另案在台灣台北監獄執行）
                  丙○○
                          甲1.
                          （另案在台灣台北監獄執行）
    上訴人即被告  乙○○
                          18.
                          （另案在台灣台北監獄執行）
上列上訴人等因被告等違反槍砲彈藥刀械管制條例案件，不服台
灣高等法院中華民國九十五年二月二十一日第二審更審判決（九
十四年度上更(一)字第六五五號，起訴案號：台灣台北地方法院檢
察署九十三年度偵字第三二○七號），提起上訴，本院判決如下
：
    主  文
原判決撤銷，發回台灣高等法院。
    理  由
本件原判決認定被告甲○○於不詳時間，未經許可，持有具殺傷
力之制式克拉克手槍一支、改造貝瑞塔九二手槍一支、制式九○
子彈十四顆及土造子彈十六顆。被告丙○○自民國九十二年四、
五月間起、上訴人即被告乙○○自同年十月八日出獄後某日起，
與甲○○基於共同未經許可，持有上揭槍、彈之犯意聯絡，由丙
○○、乙○○以保養、試射等方式，共同未經許可，在嘉義縣民
雄鄉大崎村十四甲十六號之七持有前開槍、彈。嗣於九十三年二
月四日，為警查獲等情。因而撤銷第一審關於甲○○、丙○○、
乙○○未經許可，持有手槍部分之判決，改判依想像競合犯關係
，從一重論處甲○○、丙○○、乙○○共同未經許可，持有手槍
（乙○○為累犯）罪刑；固非無見。
惟查：(一)、科刑之判決書，其所宣示之主文與所載之事實及理由
，必須相互適合，否則即有理由矛盾之違法。原判決理由三、(四)
及五說明：甲○○供稱扣案之槍、彈係於九十二年五月底，由案
外人管和源（於九十二年八月二十五日死亡）在屏東某處養鴿舍
交付給伊一節為不可採；然於理由三、(五)卻又謂：「至於甲○○
、丙○○前於九十二年一月間，因非法持有改造手槍及子彈，經
台灣新竹地方法院檢察署檢察官於九十二年五月二十一日，以甲
○○、丙○○涉犯修正前槍砲彈藥刀械管制條例第十一條第四項
、第十二條第二項之罪而提起公訴（參該署九十二年度偵字第二
五七七號起訴書），並於同年八月二十五日繫屬台灣新竹地方法
院審理，固有上開起訴書及甲○○前案明細資料在卷參按；然依
該起訴意旨所載，甲○○、丙○○係於九十二年一月中旬某日，
在桃園縣中壢市大江商場『華山』玩具槍專櫃，以新台幣二十八
萬元向綽號『小江』之男子購得改造完成具殺傷力之手槍八支、
子彈一六二顆，旋於同年月二十八日為警查獲；顯見甲○○、丙
○○在該案被訴犯行，係以購買方式而取得槍、彈，核與本件槍
、彈係管和源無償交付甲○○持有者不同；該購買槍、彈之行為
，應屬臨時起意；甲○○、丙○○前後二次持有槍、彈之行為，
尚無連續犯之適用」；前後所論顯有矛盾。(二)、審理事實之法院
對於卷內與被告論罪科刑有關，而依法應予調查之事項，如未詳
加調查，或雖已調查，仍未調查明白者，尚難遽為被告有利或不
利之認定；如有應調查之證據未予調查，率行判決，其判決當然
為違背法令。本件由卷內資料以觀，甲○○、丙○○、乙○○所
共同持有之上開制式克拉克手槍一支（槍枝管制編號00000
00000），據內政部警政署刑事警察局函、台中巿警察局第
一分局刑事報告書載述：該手槍試射之彈殼，經與八十八年十一
月二十日廖銘堂遭槍殺所採集之彈殼比對結果，其彈殼彈底特徵
紋痕相合，認係由同一槍枝所擊發等情（見台灣台中地方法院
檢察署九十三年度偵字第八一二一號卷第十二、五八頁）。復據
證人即廖銘堂遭槍殺時在場之廖秋閔、廖旻莛、施耿誠先後於台
北巿政府警察局文山第二分局指認嫌犯及在原審審理時均證稱：
丙○○很像持槍槍殺廖銘堂之人。廖秋閔並稱：甲○○很像當時
在場壓制伊之人（見上開八一二一偵卷第二四、三四、四二頁、
原審卷第六○頁）。則甲○○、丙○○、乙○○等人究竟有否持
系爭手槍殺害廖銘堂？尚非無疑。其與論斷甲○○、丙○○、乙
○○所犯未經許可，持有手槍部分，是否牽連犯殺人罪攸關，原
審雖傳喚案發當時在場之廖秋閔、廖旻莛、施耿誠等人到庭查證
，然並未於理由內說明廖秋閔、廖旻莛、施耿誠上開證言是否可
採之心證理由，已有理由不備之違背法令。又證人陳煥東於警詢
時曾證稱：伊曾因被誤會密報搶劫賭場而與鄭萬泰結怨，又因以
假結婚方式，引進大陸女子來台賣淫，從中侵吞佣金而與張進田
結怨，而伊長相與被害人廖銘堂很像，歹徒可能誤認廖銘堂為伊
而予以槍殺等語（見上開八一二一偵卷第四七至四八頁）；是陳
煥東是否認識甲○○、丙○○及乙○○？此與判斷甲○○、丙○
○二人是否槍殺廖銘堂至有關聯，原審未為傳訊究明，遽認台灣
板橋地方法院檢察署移送併辦之廖銘堂遭槍殺案（九十三年度偵
字第一六五六○號）無從證明甲○○等人涉犯該殺人罪行，而將
該案退回另行偵辦，難謂無調查未盡及理由不備之違誤。以上或
為檢察官上訴意旨所指摘，或為本院得依職權調查之事項，應認
原判決仍有撤銷發回更審之原因。又台灣板橋地方法院檢察署以
甲○○、丙○○另有牽連犯殺人罪行而移送併辦部分（九十四年
度偵字第一二五六○號），案經發回，應併注意，附此敘明。
據上論結，應依刑事訴訟法第三百九十七條、第四百零一條，判
決如主文。
中    華    民    國  九十五  年    六    月    一    日
                      最高法院刑事第十二庭
                          審判長法官  林  永  茂
                                法官  洪  文  章
                                法官  蘇  振  堂
                                法官  蕭  仰  歸
                                法官  何  菁  莪
      本件正本證明與原本無異
                                      書  記  官
中    華    民    國  九十五  年    六    月    五    日
                                                  Ａ


司法院資訊處製作；財團法人民間司法改革基金會備份。
